臺灣苗栗地方法院交通事件裁定　　　94年度交聲字第86號
　　原處分機關　　交通部公路總局新竹區監理所苗栗監理站
　　異　議　人
　　即受處分人　　甲○○
　　　　　　　　　　　　　　號.
上列受處分人因違反道路交通管理處罰條例案件，對於交通部公
路總局新竹區監理所民國94年6月9日以竹監苗字第裁54-Z000000
00-0號所為之處分〔原處分案號：內政部警政署國道公路警察局
公警局交字第Z00000000號〕聲明異議，本院裁定如下：
    主  文
異議駁回。
    理  由
一、按汽車行駛於高速公路或設站管制之道路，而不遵管制之規
    定者，處汽車駕駛人新臺幣3,000 元以上6,000 元以下罰鍰
    ；又汽車行駛高速公路，不得在路肩上行駛，道路交通管理
    處罰條例第33條第1 項、高速公路交通管制規則第9 條第1
    項第2 款前段分別定有明文，而依道路交通管理處罰條例第
    63條第1 項第1 款之規定，違反上開規定，除依原條款處罰
    鍰外並予記違規點數1 點。
二、異議意旨略以：異議人即受處分人甲○○駕駛車牌號碼5N-3
    780 號一般自用小貨車，行經高速公路國一號北上221.9 公
    里至221.8 公里處，二車道路段，且行駛內側車道，警車是
    行駛外側車道，異議人要切換到外側車道，而警車欲切換到
    內側車道，因異議人未看見警車欲切換車道，而按一聲喇叭
    ，警車即一直跟在異議人後面，異議人變換車道，警車也變
    換車道；異議人減速，警車也減速；異議人加速，警車有加
    速，深感變態。而異議人之車輛一直行駛在高速公路北上22
    1.9 公里至221.8 公里時，因未設公告牌或指示燈，也沒有
    路燈，所以不知道減成二車道，一直到路肩才知情，立即切
    換到內車道，此時警車即將異議人的車攔下，告知行駛路肩
    要開罰單，異議人覺得冤枉，而拒簽紅單，警員告知異議人
    行駛中不知禮讓警車，還敢按喇叭，意味異議人不知尊重警
    察，一定要開罰單給異議人好看之意。因此異議人並沒有違
    規，故依法提出異議云云。
三、經查：
  （一）異議人即受處分人甲○○駕駛車牌號碼5N-3780 號一般
        自用小貨車，行經高速公路國一號北上221.9 公里至
        221.8 公里處，因行駛路肩（非開放時段）之違規事實
        ，經內政部警政署國道公路警察局第三警察員林分隊隊
        員警攔停舉發等情，有內政部警政署國道公路警察局舉
        發之違反道路交通管理事件通知單1 紙在案可稽。異議
        人雖以上開情詞置辯，惟本案經該隊函覆：94年2 月17
        日21時10分執行巡邏業務，發現異議人駕車行駛於外側
        車道，利用路肩超越二輛車後，切入外側車道行駛等情
        ，有該隊94年3 月29日公警交字第0940370470號函在卷
        可證，對照異議人之供述：車輛一直行駛在高速公路北
        上221.9 公里至221.8 公里時，因未設公告牌或指示燈
        ，也沒有路燈，所以不知道減成二車道，一直到路肩才
        知情，立即切換到內車道等情，堪認異議人確實有行駛
        於路肩。再參以執勤員警與異議人素不相識，並無宿怨
        、仇隙，亦應無甘冒自身觸犯偽偽造文書之風險而開立
        舉發單誣攀異議人之理。
  （二）又高速公路路肩依高速公路交通管制規則，原則禁止，
        例外開放行駛，開放路段、時段均有明確告示，對於未
        告示路段、時段，駕駛人自應遵守禁止規定，不得任意
        違規，而異議人為合法領有駕駛執照之人，對於高速公
        路原則禁止行駛路肩之規定，自難諉為不知。次按行政
        罰旨在確保一定行政作用秩序之維持或法所企求公益目
        的之達成，並非基於倫理立場，針對行為人主觀上之惡
        性施予非難譴責，此觀之行政罰並不區分行為人主觀上
        係出於故意或過失而異其處罰之標準自明，而依司法院
        大法官會議釋字第275 號解釋亦認「人民違反法律上之
        義務而應受行政罰之行為，法律無特別規定時，雖不以
        出於故意為必要，仍須以過失為其責任條件。但應受行
        政罰之行為，僅須違反禁止規定或作為義務，而不以發
        生損害或危險為其要件者，推定為有過失，於行為人不
        能舉證證明自己無過失時，即應受處罰。」，職是，行
        為人僅需單純有違反法所明定之禁止或作為義務者，又
        不能舉證證明自己無過失時，即應受罰。本件異議人既
        係於禁行路肩之時段駕駛車輛行駛於路肩，依前揭司法
        院大法官會議釋字第275 號解釋意旨，異議人即難據以
        免責。
  （三）至於本件交通違規舉發過程雖未錄影或以其他科學儀器
        採證，然取締之交通警員親眼目睹異議人行駛路肩之違
        規而掣單舉發違反道路交通管理處罰條例所列之違規事
        實，舉發員警係親眼目睹，可資為證，且執勤員警受有
        專業知識，本質上所為行政處分，係公務員基於職務上
        權力，依法就特定之具體事件所為具有公法上效果之單
        方行政行為，基於公務員為公法上行為具有公信力之原
        則，該行政處分當可被推定為真正，其據以依法處分之
        事實認定亦為真正無誤。本此公信原則，立法者賦予行
        政機關制定違反道路交通管理事件統一裁罰基準及處理
        細則，使勤務警員得當機處分以達其維護交通秩序、安
        全之行政目的，否則國家行政勢必窒礙難行。據此，刑
        事訴訟法就犯罪證據有關之規定中與屬行政秩序罰之交
        通違規裁罰本質不合之部分，自不在準用之列。異議人
        雖否認有違規，但迄未就執勤警員之舉發有何瑕疵或錯
        誤，舉證以供調查，本院經查亦無任何證據足資證明員
        警有捏造事實、違法取締之情事，則執勤警員本其維護
        交通秩序、安全職責所為之舉發，自應受到合法、正確
        之推定。此外，尚有內政部警政署國道公路警察局94年
        2 月17日公警局字第Z00000000 號舉發違反道路交通管
        理事件通知單及內政部警政署國道公路警察局第三警察
        隊94 年3月29日以公警三交訴字第0940370470號書函影
        本各1 份在卷足憑，則上開異議人駕駛上開自用小客車
        行駛高速公路，在路肩上行駛之違規事實已臻明確，堪
        以認定。是原處分機關以異議人違規事證明確，據以援
        引道路交通管理處罰條例第33條第1 項、第63條第1 項
        第1 款之規定，裁處異議人罰鍰新臺幣3,000 元，並記
        違規點數1 點，於法並無違誤，量處亦稱妥適。本件異
        議人之異議為無理由，應予駁回。
四、據上論斷，應依道路交通案件處理辦法第19條，裁定如主文
    。
中　　華　　民　　國　　94　　年　　10　　月　　7　　日
                  交通法庭    法　官  張珈禎
以上正本證明與原本無異
如不服本裁定應於送達後5 日內向本院提出抗告狀
                              書記官　黃雅琦
中　　華　　民　　國　　94　　年　　10　　月　　19　　日
